臺灣彰化地方法院民事判決
                                   110年度重訴字第154號
原      告  許瓏鏵  
被      告  公業林傳

法定代理人  林進國  
上列當事人間請求給付委任報酬事件，本院於民國110年12月10
日言詞辯論終結，判決如下：
    主  文
被告應將坐落彰化縣○○市○○○段0地號、面積231.92平方公尺土地
應有部分百分之15，及將坐落彰化縣○○市○○○段000地號、面積64
90平方公尺土地應有部分百分之15，移轉登記予原告。
訴訟費用由被告負擔。
本判決第一項於原告以新臺幣255萬8668元為被告供擔保後，得
假執行。但被告如以新臺幣767萬6004元為原告預供擔保，得免
為假執行。
    事實及理由
一、原告起訴主張略以：緣訴外人林汝煉前於民國（下同）102
    年10月23日代表被告公業與原告簽立委託契約（下稱系爭委
    託契約），委託原告辦理清理被告公業之派下權及財產，及
    辦理管理人變更等事，並約定以被告名下如附表所示土地應
    有部分之15％作為報酬。嗣被告公業於104年1月25日召開派
    下員大會追認前開委託契約。則以原告已完成委託事務，自
    得請求被告給付報酬。至於被告辯稱尚須辦理土地分割云云
    ，惟系爭委託契約並未約定須辦理土地分割始得請求給付報
    酬，被告所辯不足採信。並聲明：㈠被告應將附表所示土地
    所有權應有部分各百分之15移轉登記予原告；㈡訴訟費用由
    被告負擔；㈢原告願供擔保，請准宣告假執行。
二、被告則以：原告雖有辦理管理人變更登記，惟尚未完成分割
    土地，委託事務尚未完成，自不得請求給付報酬等語。
三、得心證之理由
  ㈠本件原告主張其與被告之派下員林汝煉於102 年10月23日簽
    立系爭委託契約，約定原告為被告處理清理派下權及財產辦
    理公業管理人變更等事務。嗣經被告公業於104年1月25日召
    開派下現員大會追認同意系爭委託契約，而今原告已依約完
    成系爭委任事務等情，業據原告提出委託書、公業林傳104
    年1月25日派下員大會紀錄、員林鎮公所103 年10月29日員
    鎮民字第1030036947號函及附件派下現員名冊、全員系統表
    、不動產清冊、104年8月5日員鎮民字第1040027795 號函、
    土地登記謄本等件影本為證（見本院卷第15至第44頁），並
    為被告所不爭執，堪信屬實。惟關於原告請求被告給付委任
    報酬一節，則為被告所否認，並以原告尚未完成辦理土地分
    割，尚不得請求給付報酬等語置辯。本院整理兩造前開主張
    及說明，認本件主要爭點為：系爭委託契約之範圍是否包含
    辦理土地分割？原告請求被告給付報酬，有無理由？分述如
    下：
  ㈡按基於私法自治及契約自由原則，當事人得自行決定契約之
    種類及內容，以形成其所欲發生之權利義務關係，且兩造均
    應受其拘束。次按解釋契約，應於文義上及論理上詳為推求
    ，以探求當事人立約時之真意，並通觀契約全文，斟酌訂立
    契約當時及過去之事實、交易上之習慣等其他一切證據資料
    ，本於經驗法則及誠信原則，從契約之主要目的及經濟價值
    作全盤之觀察，以為其判斷之基礎，不能徒拘泥字面或截取
    書據中一二語，任意推解致失其真意（最高法院39年台上字
    第1053號判例、96年度臺上字第2631號判決意旨參照）。惟
    若契約文字業已表示當事人真意，無須別事探求者，即不得
    反捨契約文字而更為曲解（最高法院17年上字第1118號判例
    參照）。申言之，所謂當事人之真意，指當事人依其意思表
    示所企圖實現之效果，應以法律行為所具之客觀意義定之，
    而非指當事人內心之意思。亦即表意人內心之意思，或相對
    人主觀對於表意人所表示之了解，非必為當事人之真意，以
    此保護相對人之信賴及交易安全。經查：
  ⒈觀諸系爭委託書記載：「㈠委託事項：甲方委託乙方代為清理
    公業派下子孫之派下權、財產權及辦理管理人變更登記、土
    地徵收款領回等事宜。」等語（見本院卷第15頁），可知訴
    外人林汝煉與原告簽立系爭委託契約時，關於委託事務係約
    定原告為被告整理公業派下員名冊及清理財產，並辦理公業
    管理人變更登記、領回土地徵收款等事務。委託書第㈡條第2
    項則約定原告若完成整理公業派下員名冊及管理人變更登記
    ，被告願將名下土地（即附表所示土地）應有部分百分之15
    給付原告作為處理委任事務之報酬（見本院卷第15頁），可
    知原告與林汝煉就勞務報酬一節，係約定原告若完成整理派
    下權及清理財產，並辦理公業管理人變更登記完畢後，即可
    請求給付如附表所示土地應有部分百分之15作為處理委任事
    務之酬勞。衡情雙方簽立系爭委託契約時，應係著重於整理
    派下現員名冊及清理財產，以使被告公業制度及權義關係明
    確化，才約定若完成整理派下現員名冊及辦理管理人變更登
    記即給付報酬。則以原告已完成前開約定委任事務，有員林
    鎮公所函文在卷可佐，其請求被告依約給付報酬，即非無據
    。　　
  ⒉至於被告辯稱原告尚未完成辦理土地分割，不得請求給付勞
    務報酬云云。惟綜觀系爭委託書之內容，通篇並未提及「委
    託辦理土地分割予各派下員」之旨，遑論「俟土地分割完畢
    始給付勞務報酬」。是以系爭委託契約之文義，解釋契約實
    無法推論原告須辦畢土地分割後始得請求給付報酬。若系爭
    委託契約簽立之目的在於分割土地以解消派下員之共有關係
    ，按理應於系爭委託書明示「處理土地分割事務」，而非僅
    記載整理派下現員名冊及清理財產，關於土地分割竟隻字未
    提，顯違常情。況查系爭委託書第㈡條係以「公業名下土地
    的15％」作為勞務報酬，惟若系爭委託契約以「土地分割完
    畢」作為給付報酬的停止條件，然斯時土地既已分割並由派
    下員各自分得部分土地，豈有將「公業名下土地的15％」給
    予原告作為勞務報酬之可能？被告辯稱系爭委託契約涵蓋辦
    理土地分割，惟此不僅超越系爭委託契約依其文義可知內容
    ，甚至造成報酬之約定幾淪為具文，顯非公平。依此足認被
    告所辯，難以採信。
  ⒊從而，本院審酌系爭委託書之文義明確，而被告所辯須辦理
    土地分割云云則乏明文約定為據，解釋契約無從認為被告得
    俟土地分割辦畢始須給付報酬之餘地。復被告就其所辯，未
    能舉證以實其說，自難遽為對其有利之認定。遑論被告所辯
    實際上增加原先契約所無之限制，對於原告亦有失公平。依
    此足認其辯稱原告尚須辦理土地分割始得請求給付勞務報酬
    云云，並非有據。系爭委託契約僅以原告完成整理派下現員
    名冊及清理財產，並辦理管理人變更登記完畢，為給付勞務
    報酬之停止條件。
  ㈢第按稱委任者，謂當事人約定一方委託他方處理事務，他方
    允為處理之契約；報酬縱未約定，如依習慣或依委任事務之
    性質，應給與報酬者，受任人得請求報酬；受任人應受報酬
    者，除契約另有訂定外，非於委任關係終止及為明確報告顛
    末，不得請求給付，民法第528條、第547條第1項、第548條
    第1項定有明文。申言之，委任乃受任人本於一定之目的提
    供勞務，為委任人處理事務，該契約之標的重在提供勞務而
    為事務之處理，至於有無完成一定之工作，則非所問。因此
    ，於約定有報酬之情形，苟受任人已為事務之處理，並於委
    任關係終止及為明確報告顛末後，不問事務是否已發生預期
    效果或成功，原則上即得請求報酬（最高法院103年度台上
    字第2189號民事判決意旨參照）。本件被告委託原告整理派
    下現員名冊及整理財產，及辦理公業管理人變更登記等事務
    ，並約定以名下即如附表所示土地應有部分百分之15做為報
    酬，已如前述。而原告已依約完成前開委任事務，有彰化縣
    員林鎮公所函文在卷可佐，可認定系爭委託書第㈡條第2項之
    給付報酬之停止條件已成就，被告即負有依約給付勞務報酬
    之義務。準此，原告依系爭委託契約及委任之法律關係，請
    求被告將如附表所示土地應有部分百分之15移轉登記予原告
    ，於法有據，應予准許。
四、綜上所述，原告依系爭委託契約及民法委任之法律關係，請
    求被告給付處理委任事務之報酬，即將如附表所示土地之所
    有權應有部分百分之15移轉登記予原告，為有理由，應予准
    許。又原告陳明願供擔保請准宣告假執行，經核並無不合，
    爰酌定相當擔保金額，准予宣告假執行，並依職權宣告被告
    預供擔保後得免為假執行。
五、本件事證已臻明確，兩造其餘之攻擊或防禦方法及證據，經
    本院斟酌後，核與本件判決結果不生影響，即無逐一詳予論
    駁之必要，併此敘明。
六、據上論結，本件原告之訴為有理由，依民事訴訟法第78 條
    、第390條第2項、第392條第2項，判決如主文。
中　　華　　民　　國　 110　　年　　12　　月　　24　　日
                  民事第三庭  法　官　林于人
以上正本係照原本作成。
如對判決上訴，應於判決送達後20日內向本院提出上訴狀。如委
任律師提起上訴者，應一併繳納上訴審裁判費。
中　　華　　民　　國　　110 　年　　12　　月　　24　　日
                              書記官  卓千鈴
附表：
110年度重訴字第154號　                　所有權人：公業林傳        編 號 土   地   坐   落     面  積 權 利 範 圍  縣　市 鄉鎮市區 段 小段 地號 平方公尺  1 彰化縣 員林市 新西東段 ---- 3 231.92 1／1 2 彰化縣 員林市 新東山段 ---- 683 6490.00 1／1